【裁判字號】    89,訴,32
【裁判日期】    890302
【裁判案由】    違反貪污治罪條例等
【裁判全文】
臺灣士林地方法院刑事判決                            八十九年度訴字第三二號
    公  訴  人  臺灣士林地方法院檢察署檢察官
    被      告  丙○○
    選任辯護人  周祝民
右列被告因貪污等案件，經檢察官提起公訴 (八十八年度偵字第九七五三號)，本院
判決如左：
    主  文
丙○○連續依據法令從事公務之人員，侵占公有財物，處有期徒刑貳年，褫奪公權貳
年。緩刑肆年。
    事  實
一、丙○○係內政部警政署保安警察第一總隊（下稱保一總隊）第四大隊第四中隊隊
    員，為依據法令從事公務之人員，平日經辦主計業務，負責在該大隊核定上月每
    位隊員得領之超勤津貼後，支領總額，再開立該大隊之同額支票，並造冊載明每
    位隊員（包括其本人）之應存入金額，交由台北市北投區尊賢郵局依清冊所載數
    額，分別存入每位隊員之帳戶。詎其因於民國八十七年三月五日及同年四月一日
    先後遺失由其保管之該保一總隊第四大隊員警生活津貼新台幣（以下同）二十一
    萬四千三百一十一元及公教人員房屋貸款三十四萬四千六百三十四元，雖經丙○
    ○向友人借款補足，惟事後無力償還該借款，竟基於意圖為自己不法所有之概括
    犯意，利用各隊員對上級核定之超勤津貼確實數額均未甚了解之機會，自八十七
    年七月起至八十八年七月止，每月在其職務上所掌之隊員應存入金額清冊登載微
    量短少之不實數額，再將扣得之總額載入其本人應存入數額內，再將該職務上登
    載不實之清冊持交台北市北投區尊賢郵局職員，主張欲存款之意思而行使該職務
    上登載不實之文書，而連續以此方式侵占其所持有之公有財物，總計達新台幣一
    百二十五萬五千六百六十五元（詳如附表一），足以生損害於該總隊與己○○等
    三百八十九名隊員（詳如附表二）。至八十八年七月二十六日，丙○○良心不安
    ，即向該大隊自首，並先後於同年七月二十六日、二十八日、二十九日及三十一
    日，以匯款給每位隊員短少數額之方式，自動繳交全部所得財物。
二、案經內政部警政署保安警察第一總隊移送臺灣士林地方法院檢察署檢察官偵查起
    訴。
    理  由
一、右揭犯罪事實，業據被告丙○○於警訊時、偵查中及本院審理時自白不諱，核與
    保一總隊隊員己○○、丁○○、乙○○、甲○○、戊○○等五人及主計曾世文、
    林國志、陳昭源、林啟光於該大隊調查時及證人蔣招祺（第一中隊總務）於偵查
    中證述情節相符，並有應領清冊與登載不實數額之存入金額清冊、零用金備查簿
    影本、委託郵局代存員工薪資總表、郵政存簿儲金薪資團體戶存款單附卷可資佐
    證，被告犯行，事證明確，應予依法論科。
二、核被告丙○○為依據法令從事公務之人員，其明知為不實之事項，而登載於職務
    上所掌之公文書，並持以行使，而侵占公有財物，所為係犯貪污治罪條例第四條
    第一項第一款之侵占公有財物罪（按被告所侵占之款項在依法定程序發給每位隊
    員之前，性質上仍屬公有財物，此有最高法院八十五年上訴字第七一五號判決足
    資參照）與刑法第二百十六條、第二百十三條之行使公務員登載不實文書罪。被
    告明知為不實之事項而登載於職務上所載之公文書後，復持以行使，登載不實之
    低度行為應為行使之高度行為所吸收，僅論以行使之罪。被告先後多次侵占公有
    財物及行使公務員登載不實文書犯行，時間緊接、犯罪構成要件相同，顯係基於
    概括犯意為之，均應依連續犯論以一罪，並均加重其刑。被告所犯前開二罪間，
    有方法結果之牽連關係，依刑法第五十五條之規定，應從一重以侵占公有財物罪
    論處。被告係於犯罪未被發覺前向保一總隊自首，此有被告於八十八年七月二十
    六日書立之報告及保一總隊八十八年九月十五日保警字第八八○○二○○二號函
    附卷可憑，且於自首後隨即自動將侵占之公款分四次匯予應領之隊員，亦有委託
    郵局代存員工薪資總表、郵政存簿儲金薪資團體戶存款單附卷可憑，爰依貪污治
    罪條例第八條第一項、刑法第六十六條但書規定減輕其刑三分之二。又被告係因
    於八十七年三月五日及同年四月一日先後遺失由其保管之該保一總隊第四大隊員
    警生活津貼二十一萬四千三百一十一元及公教人員房屋貸款三十四萬四千六百三
    十四元，雖經被告向友人借款補足，惟事後無力償還該借款，始起意侵占公有財
    物，已據被告自白在卷，復有前揭零用金備查簿影本可稽，被告所為雖有不當，
    惟審諸上情，其犯罪之情狀可堪憫恕，科予法定刑最低之刑，尚嫌過高，爰依刑
    法第五十九條遞予減輕其刑。並先加重後減輕。爰審酌被告前無犯罪前科紀錄，
    品性尚佳，本案係因其所保管之公款不慎遺失，雖經被告向友人先行借款補足，
    惟事後無力還款，始起意侵占公有財物，惟被告於事後因受良心之遣責，及接受
    家人之勸導，於犯罪未被發現前即自首犯罪，並隨即返還侵占之公款等一切情狀
    ，量處有期徒刑二年，並依法宣告褫奪公權二年。末查，被告前未曾受有期徒刑
    以上刑之宣告，有臺灣高等法院檢察署刑案紀錄簡覆表在卷可憑，其經本次偵查
    審判程序及罪刑之宣告後，理應知所警惕，信無再犯之虞，本院認前開對其宣告
    之刑，以暫不執行為適當，爰併宣告緩刑四年，以啟自新。
據上論斷，應依刑事訴訟法第二百九十九條第一項前段、貪污治罪條例第二條前段、
第四條第一項第一款、第八條第一項、第十七條、刑法第十一條前段、第二百十六條
、第二百十三條、第五十五條、第五十六條、第五十九條、第六十六條但書、第三十
七條第二項、第七十四條第一款，判決如主文。
本案經檢察官李學到庭執行職務
中    華    民    國      八十九      年      三      月        二      日
                                  臺灣士林地方法院刑事第二庭
                                          法  官
右正本證明與原本無異。
如不服本判決，應於判決送達後十日內，向本院提出上訴狀。
               書記官
中    華    民    國      八十        年              月              日


司法院資訊處製作；財團法人民間司法改革基金會備份。
